臺灣高雄地方法院刑事判決　　　　　　　 94年度易字第101號
公　訴　人　臺灣高雄地方法院檢察署檢察官
被　　　告　丙○○　男　39歲.
　　　　　　戊○○　男　56歲.
上列被告因違反電信法案件，經檢察官提起公訴（93年度偵字第1
8607號），本院判決如下：
    主  文
丙○○免訴。
戊○○無罪。
    理  由
一、公訴意旨略以：丙○○與、癸○○（由本院另行審結）與壬○○（由檢察官另行偵辦）基於犯意聯絡，未經申請許可，
    自民國93年3 月份某時起，在高雄市○○○街167 號樓頂鐵
    皮屋、或其他不詳之處所，設置播（錄）音室製播節目，設
    立未具名之非法廣播電臺，戊○○明知於此，竟基於幫助之
    犯意，從斯時起，利用職務之便提供位於高雄市○○區○○
    路36、38、40號「亞太財經廣場」42樓頂之機房及電源，供
    癸○○三人在該機房內架設立體聲接收機、激勵器、功率放
    大器等射頻器材，使該未具名之非法廣播電臺以不詳之無線
    電頻率，從上開播（錄）音室將節目內容傳至「亞太財經廣
    場」樓頂之電梯機房內，再由該電梯機房以調頻頻率105.5
    兆赫（FM105.5MHz）之無線電頻率，向高雄地區發送介於90
    00赫至300 秭赫率之射頻信息，致干擾無線電波合法使用者
    中國廣播廣播電臺105.9 兆赫，嗣於93年5 月13日11時25分
    許，為警在高雄市○○區○○路36、38、40號「亞太財經廣
    場」樓頂之機房內查獲，並扣得上開立體聲接收機、激勵器
    、功率放大器各1 臺，因認被告丙○○涉有違反電信法第58
    條第3 項之罪嫌、被告戊○○涉有違反同法第58條第3 項之
    幫助罪嫌。
二、經查：
  (一)被告丙○○部分：
  1.按案件曾經判決確定者，應諭知免訴之判決，刑事訴訟法第
    302 條第1 款定有明文。又訴訟上所謂一事不再理之原則，
    關於實質上一罪或裁判上一罪，均有其適用，最高法院60年
    台非字第77號著有判例可資參照。而所謂同一案件有事實上
    同一案件與法律上同一案件，法律上同一案件係指實質上一
    罪（加重結果犯）或裁判上一罪（牽連犯、連續犯之例），
    即基本事實雖有不同，然刑罰權僅屬一個，具有不可分性，
    因此在訴訟上認係同一案件，不得重複起訴及裁判（最高法
    院55年度台非字第176 號判例意旨可資參照）。
  2.查本件被告丙○○前因未經主管機關交通部之核准，即擅自
    承租王建國（另經臺灣屏東地方法檢察署檢察官以93年度偵
    字第3640號為不起訴處分）所有座落於地號屏東縣春日鄉52
    3 及523 之1 號土地上之工寮（位於經緯度為北緯22度23分
    0. 04 秒，東經120 度37分18.0秒處附近），裝設功率放大
    器、激勵器、天線、接收器及電源供應器等器材，以架設非
    法地下電台，並使用FM90.0MHZ 頻率，另僱請年籍姓名不詳
    之女子「雅慧」主持前開電台節目，播放「加味逍遙散」、
    「瑞市健康茶」、「清肝解毒化毒散」、「蘭第美中藥面霜
    」等食品廣告，以及提供以林俊男（另經臺灣屏東地方法院
    檢察署檢察官以93年度偵字第3640號為不起訴處分）之名義
    申請之號碼00-0000000及00-0000000兩線號電話供聽眾CALL
    IN點歌播放，惟未因而致干擾無線電波之合法使用，嗣於93
    年2 月24日，為警在上址查獲，並扣得供經營非法電台之功
    率放大器、激勵器、接收機、接電源供應器各1 部及天線1
    支等器具，經臺灣屏東地方法院檢察署檢察官以93年度偵字
    第3640號聲請簡易判決處刑，經臺灣屏東地方法院於94年1
    月5 日以94年度簡字第2 號簡易判決判處拘役55日確定等情
    ，此有臺灣屏東地方法院94年度簡字第2 號判決書及臺灣高
    等法院被告前案紀錄表各1 份附卷可稽，而前開判決之犯罪
    事實係被告丙○○自93年1 月間起迄93年2 月24日止，違反
    無線電頻率、電功率、發射方式及電台識別呼號等有關電波
    監理業務，由交通部統籌管理，未經核准，不得使用之規定
    ，未經核准擅自使用無線電頻率（即違反電信法第58條第2
    項），而本件公訴人指訴被告於93年3 月間起至同年5 月13
    日，違反無線電頻率、電功率、發射方式及電台識別呼號等
    有關電波監理業務，由交通部統籌管理，未經核准，不得使
    用之規定，未經核准擅自使用無線電頻率，因而致干擾無線
    電波之合法使用者犯行（即違反電信法第58條第3 項），乃
    係上開違反電信法第58條第2 項規定之加重結果行為，且時
    間緊接，手法大致相同，顯係基於概括之犯意反覆為之，而
    有裁判上一罪之連續犯關係，是本案起訴之犯罪事實，自為
    上開判決既判效力所及。揆諸前揭說明，爰不經言詞辯論，
    逕為諭知知免訴之判決。
  (二)被告戊○○部分：
  1.按犯罪事實應依證據認定之，無證據不得認定犯罪事實；又
    不能證明被告犯罪者，應諭知無罪之判決，刑事訴訟法第15
    4 條第2 項及301 條第1 項分別定有明文。而所謂認定犯罪
    事實之證據，係指足以認定被告確有犯罪行為之積極證據而
    言，該項證據自須適合於被告犯罪事實之認定，始得採為斷
    罪資料，茍積極證據不足為不利於被告事實之認定時，即應
    為有利於被告之認定﹔而該認定犯罪事實之證據雖不以直接
    證據為限，間接證據亦包括在內，然無論直接證據或間接證
    據，其為訴訟上之證明，須於通常一般之人均不致有所懷疑
    ，而得確信其為真實之程度者，始得據為有罪之認定﹔如未
    能發現相當證據，或證據不足以證明，自不能以推測或擬制
    之方法，以為裁判之基礎（參照最高法院29年上字第3105號
    、40年臺上字第86號、30年上字第816 號及76年臺上字第49
    86號判例）。
  2.公訴意旨認被告戊○○涉有違反電信法第58條第3 項之幫助
    罪嫌，無非係以共同被告丙○○之供述、證人即亞太財經廣
    場總幹事丁○○及亞太財經廣場管理委員會主任委員曾瑞忠
    之證述、證人壬○○之證述、交通部電信總局南區電信監理
    站93年5 月12日南站密字第09305004592 號函暨非法電臺及
    電波干擾處理報告表、錄音紀錄、照片、廣播電臺電場強度
    干擾測試表、頻譜分析簡圖等蒐證資料、內政部警政署電信
    警察隊第三中隊搜索扣押筆錄暨扣押物品目錄表等為其主要
    論據。訊據被告戊○○堅詞否認有何幫助違反電信法第58條
    第3 項之犯行，辯稱：伊僅係受僱於亞太財經廣場負責大樓
    電機之維護，並無職權同意他人裝置設備，且該大樓電梯機
    房之鑰匙，均置放管理室之中控室，主管、任何值班人員及
    管理委員會委員均可隨時取得，以便於發生緊急情況時可立
    即處理，伊並非唯一可取得該電梯機房鑰匙之人，亦不知該
    大樓42樓頂之情形等語。經查：
  按被告以外之人於審判外之言詞或書面陳述，除法律有規定
    者外，不得作為證據，刑事訴訟法第159 條固定有明文，惟
    被告以外之人於審判外之陳述，雖不符同法第159 條之1 至
    之4 規定，而經當事人於審判程序同意作為證據，法院審酌
    該言詞陳述或書面陳述作成時之情況，認為適當者，亦得為
    證據。又當事人、代理人或辯護人於法院調查證據時，知有
    第159 條第1 項不得為證據之情形，而未於言詞辯論終結前
    聲明異議者，視為有前項之同意，此亦據同法159 條之5 規
    定甚明。查本件共同被告丙○○、證人丁○○、辛○○分別
    於警詢及檢察事務官調查中所為之陳述，雖為被告戊○○以
    外之人於審判外之陳述，屬於傳聞證據，惟檢察官及被告於
    審判程序均同意以共同被告丙○○、證人丁○○及辛○○於
    司法警察及檢察事務官調查中所為之陳述，作為證據（見本
    院94年5 月30日審判筆錄第14至16頁），本院審酌上開言詞
    陳述作成時之證據取得過程並無瑕疵，且與待證事實具有關
    連性等情況，認為適當，應認依刑事訴訟法第159 條之5 第
    1 項之規定，得為證據，而有證據能力。合先敘明。
  93年5 月13日11時25分許，為警在高雄市○○區○○路36、
    38、40號「亞太財經廣場」42樓頂之機房內查獲，並扣得之
    立體聲接收機、激勵器、功率放大器各1 臺，係共同被告丙○○與壬○○等人為使渠等未經申請許可，於93年3 月間在
    高雄市○○街167 號樓頂鐵皮屋或其他不詳處所設置播（錄
    ）音室，設立未具名之非法廣播電臺，再以不詳之無線電頻
    率，從上開播（錄）音室將節目內容傳至「亞太財經廣場」
    樓頂之電梯機房內，再由該電梯機房以調頻頻率105.5 兆赫
    （FM105.5MHz）之無線電頻率，向高雄地區發送介於9000赫
    至300 秭赫率之射頻信息，致干擾無線電波合法使用者中國
    廣播廣播電臺105.9 兆赫，而在「亞太財經廣場」42樓頂所
    架設之射頻器材等情，業經證人即共同被告丙○○於警詢（
    見警Ａ卷第21至24頁）及本院審理時（見本院94年4 月6 日
    第16至21頁）供證明確，並有交通部電信總局南區電信監理
    站93年5 月12日南站密字第09305004592 號函暨非法電臺及
    電波干擾處理報告表、錄音紀錄、照片、廣播電臺電場強度
    干擾測試表、頻譜分析簡圖等蒐證資料（見警Ａ卷第26至39
    頁）及內政部警政署電信警察隊第三中隊搜索扣押筆錄暨扣
    押物品目錄表各1 份（見警Ａ卷第1 至3 頁）在卷可稽。是
    此部分之事實，固堪認定。
  又證人即共同被告丙○○於警詢時雖供稱：第1 次於93年4
    月間（詳細日期不詳），壬○○偕同其至「亞太財經廣場」
    大樓地下室之保全人員中控室找乙名陳大哥表示要上去42樓
    機房內，經其檢視警方提供之「亞太財經廣場機電主任」戊○○之相片，確認戊○○即係「陳大哥」無誤，第2 次係其
    自行拿鑰匙上42樓頂，並未告知何人等語（見警Ａ卷第22頁
    ），惟於本院審理時又證述：第1 次其至「亞太財經廣場」
    42 樓 頂之機房，係與壬○○接洽，壬○○交付予其1 把鑰
    匙，並表示如果有問題，可與「亞太財經廣場」中控室之陳
    大哥接洽，但陳大哥之姓名為何，其並不知道，亦從未與陳
    大哥接洽過，壬○○僅表示陳大哥年約50歲，第2 次其至「
    亞太財經廣場」42樓頂之機房，係至該大樓地下室告知管理
    員要至頂樓修理東西，其從未與被告戊○○接觸過，警詢時
    其雖陳述戊○○即係陳大哥，並於指認戊○○之照片上簽名
    ，但實際上其並未見過戊○○，戊○○之照片係警察所提供
    ，當時因有多位警察在場，其有壓迫感並覺得緊張，才為指
    認之陳述等語（見本院94年4 月6 日審判筆錄第17至21頁）
    ，足見證人丙○○對其如何至亞太財經廣場42樓頂機房、曾
    否與亞太財經廣場之「陳大哥」接觸，以及被告戊○○是否
    即為「陳大哥」等節所為之陳述，顯然前後矛盾不一，自難
    僅憑其前開警詢時所為陳述，即遽認被告戊○○有公訴人所
    指稱提供「亞太財經廣場」42樓頂之機房供被告丙○○等人
    架射射頻器材之行為。
  另參諸證人壬○○於本院審理時亦結證：伊第1 次接手「亞
    太財經廣場」42樓頂之機器設備時，前手范先生曾表示如果
    有事情，可至該大樓之管理處找「陳大哥」，「陳大哥」好
    像係負責大樓之管理工作，係1 位管理員，但伊從未去找過
    「陳大哥」，93年4 月間因伊自己即持有鑰匙，故曾帶被告
    丙○○去該大樓42樓頂，當時伊雖帶被告丙○○欲去找「陳
    大哥」，但未找到人，伊不知「陳大哥」為何人，亦未見過
    在庭之戊○○等語（見本院94年5 月30日審判筆錄第7 至12
    頁）。益證，被告戊○○並非「陳大哥」甚明。
  再者，「亞太財經廣場」42樓頂之鑰匙係與其他各樓層之鑰
    匙約6 、7 把連成1 串，懸掛於中控室，由中控室值班人員
    己○○、甲○○、庚○○及機電（房）主任即被告戊○○共
    同保管等情，業據證人即亞太財經廣場總幹事丁○○於警詢
    （見警A 卷第5 頁至6 頁）及本院審理時證述明確（見本院
    94 年4月6 日審判筆錄第4 至10頁），核與證人即亞太財經
    廣場管理委員會主任委員辛○○、中控室人員都昌明、己○○、甲○○、庚○○等人分別於本院審理時證述之情節大致
    相符（見本院94年4 月6 日審判筆錄第11至15頁、94年4 月
    20日審判筆錄第9 至18頁）。則「亞太財經廣場」42樓頂樓
    之機房鑰匙，既係懸掛於該大樓中控室，由中控室人員共同
    保管，而非由被告戊○○1 人單獨持有保管，且參以亞太財
    經廣場中控室人員除被告戊○○外，尚有證人庚○○、己○○2 人亦同姓陳，且渠2 人年紀亦均年近50歲（於93年間分
    別年約47、48歲）等節，有渠2 人之年籍資料在卷可憑，如
    何能憑被告戊○○為亞太財經廣場機電主任即遽認其係提供
    亞太財經廣場予共同被告丙○○等人架設射頻器材之「陳大
    哥」？從而，本件自難認被告戊○○有何公訴人所指幫助違
    反電信法之犯行。
  3.綜上所述，公訴人所舉證據，就被告戊○○是否有幫助違反
    電信法犯行一節，所憑事證尚存有合理之懷疑，而未達於確
    信為真之程度。此外，復查無其他積極證據足認被告涉有上
    開幫助違反電信法之犯行，被告犯罪，尚屬不能證明，揆諸
    前揭法條及判例意旨，自應諭知無罪之判決。
據上論斷，應依刑事訴訟法第302 條第1 款、第301 條第1 項，
判決如主文。
本案經檢察官乙○○到庭執行職務。
中　　華　　民　　國　　94　　年　　6 　　月　　13　　日
                  刑事第十二庭  審判長法　官  張維君
                                      法  官  伍逸康
                                      法  官  劉惠娟
以上正本證明與原本無異。
如不服本判決，應於判決送達後10日內，向本院提出上訴狀。
中　　華　　民　　國　　94　　年　　6 　　月　　13　　日
                                      書記官  陳素徵
